【裁判字號】    99,親,1
【裁判日期】    990129
【裁判案由】    確認親子關係不存在
【裁判全文】
臺灣嘉義地方法院民事判決                 99年度親字第1號
原      告  甲○○
被      告  乙○○
上列當事人間請求確認親子關係不存在事件，本院於民國99年1
月27日言詞辯論終結，判決如下：
    主      文
確認原告甲○○與被告乙○○間之親子關係不存在。
訟費用由被告負擔。
    事實及理由
一、按父母子女關係是否存在，不惟影響雙方之身分，且有關於
    雙方因該身分而產生之法律關係亦將隨之而變動，故如認父
    母子女間並無血緣或法定親子關係存在，可由該父母、子女
    或其他利害關係之第三人，提起確認親子關係不存在之訴，
    以除去其不實之親子關係，此觀最高法院27年上字第1708號
    判例、63年第3 次民事庭會議決議之意旨即明。又所謂即受
    確認判決之法律上利益，係指法律關係之存否不明確，原告
    主觀上認其在法律上之地位有不妥之狀態存在，且此種不妥
    之狀態，能以確認判決將之除去者而言，同院52年台上字第
    1240號亦著有判例；又按關於認諾及訴訟上自認或不爭執事
    實之效力，於第589 條否認子女之訴，不適用之，民事訴訟
    法第594 條定有明文。本件被告對於原告主張兩造間之親子
    關係不存在乙節固不爭執，然其戶籍既登記原告為被告之子
    女，有戶籍謄本可稽，則兩造間於私法上之身分關係尚非明
    確，而有不妥之狀態存在，且此種不妥之狀態得以確認判決
    除去，應認原告有受確認判決之法律上利益；再者，確認親
    子關係存在或不存在之訴，其訴請確認之對象為身分關係，
    具有公益性質，當事人處分主義應受限制，故此類確認事件
    應類推適用民事訴訟法第594 條之法理，認關於不爭執事實
    之效力，於該類事件不適用之，是本件被告就本件訴訟為認
    諾及訴訟上自認或不爭執事實，本院僅得以此自認或不爭執
    之情形，作為自由心證判斷事實真偽之資料，不得據此即為
    否認兩造間之親子關係，均合先敘明。
二、原告主張：緣於民國61年11月15日訴外人某女子懷孕而生下
    原告，經戶籍登記訴外人呂朝週、被告為原告之生父、生母
    ，嗣於72年7 月間訴外人呂朝週與被告離婚後，被告即與原
    告失去聯繫，迄於98年9 月間，原告突接獲台灣嘉義地方法
    院檢察署之被告涉有遺棄罪嫌之傳票到場應訊，經被告到庭
    自承原告非其親生子女，復經原告詢問生父呂朝週後，始知
    悉上情，而兩造間既無親子關係存在，爰依民事訴訴法第24
    7 條之規定，訴請確認兩造間親子關係不存在等語，並聲明
    如主文所示。被告到場並未爭執，並陳稱：當時被告之姑媽
    雇用該女子在家裡幫傭，嗣因該女子未婚懷孕，經徵得被告
    同意後，以被告名義為原告生母之戶籍登記，兩造曾同住一
    段時間，嗣原告返家與其生父同住，並不知悉上情，係於去
    年在前揭檢察署訊問時，被告始告知上情。
三、本件原告係於61年11月15日由訴外人某女子懷孕所產下，該
    女子因未婚懷孕，經徵得被告同意後，以被告名義為原告生
    母之出生戶籍登記，迄於98年9 月間，原告接獲前揭檢察署
    之被告涉有遺棄罪嫌之傳票到場應訊，經被告到庭自承原告
    非其親生子女，復經原告詢問生父呂朝週後，始知悉前揭事
    實等情，業據提出戶籍謄本2 份，並有成大醫院婦產部優生
    保健科血緣鑑定報告書1 份為證，依卷附兩造之血緣鑑定報
    告書所載：「本系統所檢驗之DNA 點位可排除乙○○（年籍
    資料略）與乙○○（年籍資料略）之血緣關係，其親子關係
    指數（CPI ）為0.000000親子關係概率值為0.00000%。」等
    語，亦為被告到庭所不爭執，應堪信為真實。是以，本件兩
    造間既無親子血緣關係，兩造間因該親子關係存在所生之扶
    養、繼承等私法上權利存否即不明確，此等法律關係有無即
    有不安之狀態，而此不安之狀態得以確認判決除去，故原告
    之主張，於法洵屬有據，應予准許。
四、據上論結，本件原告之訴為有理由，依民事訴訟法第78條，
    判決如主文。
中    華    民    國    99    年    1     月    29    日
                  家事法庭法官  法  官  李文輝
以上正本係照原本作成。
如不服本判決，應於判決送達後20日之不變期間內，向本院提出
上訴狀。
中    華    民    國    99    年    1     月    29    日
                                書記官  黃秀嬌

司法院資訊處製作；財團法人民間司法改革基金會備份。
